【裁判字號】    92,重訴,468
【裁判日期】    950616
【裁判案由】    給付違約金等
【裁判全文】
臺灣板橋地方法院民事裁定             92年度重訴字第468號
原      告  乙○○ ○○○ ○.
法定代理人  甲○○○○ ○○○.
訴訟代理人  游晴惠  律師
            吳姝叡  律師
被      告  擁立企業股份有限公司
法定代理人  丙○○
訴訟代理人  莊志遠  律師
被      告  北極熊股份有限公司
法定代理人  丙○○
共      同
訴訟代理人  林正隆  律師
複  代理人  葉銘功
            郭志剛  律師
上列當事人間請求給付違約金事件，被告聲請命原告供訴訟費用
之擔保，本院裁定如下：
    主  文
聲請駁回。
聲請程序費用由被告負擔。
    理  由
一、本件被告聲請意旨略以：原告為外國法人，其於中華民國境
    內無事務所、營業所，爰依民事訴訟法第96條第1 項前段規
    定，聲請以裁定命原告提供被告於各審應支出費用總額之擔
    保等語。
二、按原告於中華民國無住所、事務所及營業所者，法院應依被
    告聲請，以裁定命原告供訴訟費用之擔保；被告已為本案之
    言詞辯論者，不得聲請命原告供擔保，但應供擔保之事由知
    悉在後者，不在此限，民事訴訟法第96條第1 項前段、第97
    條分別定有明文。又前揭民事訴訟法第97條所謂已為本案之
    言詞辯論，係指被告就為訴訟標的之法律關係為實體上之陳
    述而言，準備程序實質上為言詞辯論之一部，故在準備程序
    中已為本案之言詞辯論者，自有前開規定之適用（最高法院
    69年度臺抗第541 號、91年度臺抗字第607 號裁定意旨參照
    ）。
三、經查，本件原告為外國法人，於中華民國無事務所、營業所
    等事實，固為原告所不爭執；惟被告已於民國92年10月7 日
    、11月25日、93年1 月6 日、2 月10日、3 月9 日、4 月6
    日、6 月1 日等本院歷次準備程序期日，到庭以言詞就原告
    所據以請求之訴訟標的法律關係為實體上之攻擊防禦，嗣始
    於93年6 月14日具狀聲請命原告供訴訟費用之擔保，此有前
    述本院歷次準備程序筆錄、被告93年6 月14日聲請狀等在卷
    可稽；被告於前述本院歷次準備程序中，既已就訴訟標的之
    法律關係為實體上之陳述，該準備程序實質上為言詞辯論之
    一部，揆諸前揭民事訴訟法第97條第1 項前段規定及說明，
    被告顯已為本案之言詞辯論，自不得於嗣後更行聲請命原告
    供訴訟費用之擔保；被告辯稱：被告於前述歷次準備程序中
    所為之訴訟行為，均係依民事訴訟法第265 、266 條規定，
    因準備言詞辯論之必要而聲明證據及提出攻擊防禦方法，非
    屬本案之言詞辯論云云，顯無可採甚明。又被告另辯稱：縱
    認被告於前述準備程序中已為本案之言詞辯論，然因原告之
    法定代理人甲○○○○ ○○○○○ 及本件合約之執行人F.E.Source公
    司所使用之名片上，均印有「臺北市○○○路○ 段13號6 樓
    」之地址，致被告誤認原告於上址設有事務所、營業所，並
    依上開地址向原告寄發終止合約之存證信函，直至93年6 月
    1 日證人即F.E.Source公司負責人李俊男到庭作證時，被告
    始知悉該公司僅為原告在臺之對外窗口，並非原告之事務所
    、營業所，而被告於知悉原告在國內並無事務所、營業所之
    事實後，旋於同年6 月14日具狀聲請命原告供訴訟費用之擔
    保，依民事訴訟法第97條但書規定，自屬適法等情；惟查，
    前述被告向原告為終止合約意思表示之92年9 月3 日存證信
    函，經向上址「臺北市○○○路○ 段13號6 樓」為送達後，
    係由址設該處之六盟貿易有限公司代收，並於投遞簽收清單
    上載明：「遠東工廠聯合公司（即原告）設在國外，本件於
    92年9 月4 日由六盟貿易公司代收轉交」等文字，此有被告
    所提出之92年9 月3 日存證信函、掛號函件投遞簽收清單影
    本等各1 件在卷可憑，復為被告迭於93年3 月9 日、4 月6
    日陳報狀中自承無訛，顯見被告於93年6 月14日具狀聲請命
    原告供訴訟費用之擔保前，早已知悉上址「臺北市○○○路
    ○ 段13號6 樓」並非原告事務所、營業所之事實，被告辯稱
    其係於93年6 月1 日證人李俊男到庭作證後始知悉原告於國
    內並無事務所、營業所云云，顯無可採；從而，被告既於知
    悉原告於國內並無事務所、營業所之事實後，仍於歷次本院
    準備程序中為本案之言詞辯論，顯與前揭民事訴訟法第97條
    但書之規定不相合致，被告依該條但書規定聲請命原告供訴
    訟費用之擔保，亦屬無據，不能准許。
四、綜上所述，本件被告之聲請為無理由，依民事訴訟法第95條
    、第78條，裁定如主文。
中    華    民    國    95    年    6     月    16    日
                  民事第二庭  審判長法  官  梁宏哲
                                    法  官  古秋菊
                                    法  官  劉景宜
以上正本係照原本作成。
如對本裁定抗告須於裁定送達後10日內向本院提出抗告狀，並應
繳納抗告費新台幣1,000元整。
中    華    民    國    95    年    6     月    16    日
                                    書記官  陳淑芳


司法院資訊處製作；財團法人民間司法改革基金會備份。
